【裁判字號】    98,再抗,5
【裁判日期】    980626
【裁判案由】    損害賠償
【裁判全文】
臺灣高等法院民事裁定                   98年度再抗字第5號
再 審 聲請人  丁○○○○○律師事務所
兼法定代理人  丙○○
上列再審聲請人因與再審相對人乙○○、甲○○間請求損害賠償
事件，對於中華民國97年7月24日最高法院97年度台抗字第476號
裁定、本院97年度抗字第39號裁定及臺灣臺北地方法院96年度重
訴字第1305號裁定，聲請再審，本院裁定如下：
    主  文
再審之聲請駁回。
再審聲請費用由再審聲請人負擔。
    理  由
一、本件再審聲請人（下稱聲請人）於民國96年8月9日以丁○○
    ○○○律師事務所兼代表人丙○○名義向臺灣臺北地方法院
    （下稱臺北地院）對再審相對人（下稱相對人）聲請發支付
    命令，經臺北地院於96年8月15日以96年度促字第32179號核
    發支付命令（下稱系爭支付命令）。相對人於未逾20日之不
    變期間內對聲請人聲明異議（異議狀上聲請人欄記載為債權
    人丙○○即丁○○○○○律師事務所），臺北地院認聲請人
    該支付命令之聲請，視為起訴，乃以96年9 月28日96年度重
    訴字第1305號裁定命聲請人於5 日內補繳裁判費，聲請人未
    依限補正，臺北地院即於96年11月27日以96年度重訴字第13
    05號裁定認其起訴不合法，駁回聲請人對相對人之訴。聲請
    人對於前開駁回其訴之裁定提起抗告，經本院於97年1 月30
    日以97年度抗字第39號裁定駁回其抗告，聲請人不服提起再
    抗告，經本院認再抗告不應許可，於97年4 月15日以97年度
    抗字第39號裁定駁回。聲請人復對本院上開駁回再抗告裁定
    提起抗告，經最高法院以97年7月24日97年度台抗字第476號
    裁定駁回確定在案。
二、聲請人對於上開最高法院97年度台抗字第476 號、本院97年
    度抗字第39號及臺北地院96年度重訴字第1305號裁定，以有
    民事訴訟法第496條第1項第1款至第5款、第7款至第9款、第
    11款至13款及第2項所定事由（見最高法院97年台聲字第112
    6、1127號卷第17頁），聲請再審（其中聲請人以同法第496
    條第1項第1款至第5款、第7款、第8款及第2項規定事由，對
    97年7月24日最高法院97年度台抗字第476號裁定聲請再審部
    分，業經最高法院97年度台聲字第1126號裁定駁回），聲請
    意旨略以：相關再審事由之事實、證據與法律關係多已在上
    開最高法院、本院及臺北地院卷內提及；另本院未經電腦分
    案，逕將案件分給呂淑玲、湯美玉法官，兩人均已被聲請人
    聲請迴避，竟直接裁判，其裁判無效；又臺北地院非訟中心
    就系爭支付命令拒絕就丁○○○○○律師事務所部分發給確
    定證明書，聲請人已提出異議及抗告，臺北地院非訟中心未
    為處理前，臺北地院自不得裁定命聲請人補繳裁判費，並於
    聲請人逾期不補繳裁判費時，裁定駁回聲請人起訴。本院及
    臺北地院所為之上開裁定，均向無其人之信箱為送達，均非
    合法送達等語。
三、經查：
  (一)按裁定已經確定，而有民事訴訟法第496條第1 項或第497條
    之情形者，得準用再審程序之規定，聲請再審，民事訴訟法
    第507條定有明文。次按同法第496條第1項第4款所謂「依裁
    判應迴避之法官參與裁判」，係指業經法院以裁定命迴避之
    法官復參與裁判者而言，查聲請人於本院97年度抗字第39號
    裁定裁判前，並未聲請湯美玉、呂淑玲法官迴避，雖其於96
    年12月6 日提出之異議及抗告理由狀中羅列實務界數十名法
    官作為聲請迴避之對象，然聲請法官迴避，應具體特定被聲
    請之對象，且應依同法第34條第2項及第284條規定，自為聲
    請之日起，於3 日內提出能即時調查之證據以釋明之。抗告
    人遽執前詞以為該2 法官迴避之聲請，自不生合法聲請之效
    力，故該2 法官參與執行職務之程序，並無違法可言，其以
    同法第496條第1項第4款為由聲請再審，為無理由。
  (二)又聲請人前具狀向臺北地院聲請發系爭支付命令，經相對人
    異議視為起訴後，其案件即已成立，繳費僅係合法與否之要
    件，故聲請人以在臺北地院非訟中心就拒絕發給確定證明書
    為裁定終局確定前，臺北地院不得下裁定命聲請人補繳裁判
    費，並於聲請人逾期不補繳裁判費時，裁定駁回聲請人起訴
    ，該裁定適用法規顯有錯誤云云，並不足採，聲請人以此事
    由聲請再審，亦無理由。至於臺北地院非訟中心應否發給確
    定證明書，核屬另一問題，要與本件聲請再審無涉，併此敘
    明。
  (三)復按當事人或代理人經指定送達代收人，向法院陳明者，應
    向該代收人送達，民事訴訟法第133條第1項定有明文。而當
    事人、代理人或代收人如以租用之郵局專用信箱作為送達處
    所並向法院陳明後，法院自應向該郵局專用信箱為送達，且
    以應受送達文書到達該郵局專用信箱時為送達之時，不因受
    送達人未至郵局開啟該專用信箱實際取出，或未依置於專用
    信箱內之通知單或通知小牌所示向郵局領取郵件而有不同。
    本件聲請人於臺北地院聲請發系爭支付命令及向本院抗告（
    即97年度抗字第39號事件）時，均陳報受送達處所為台北郵
    政117-390號信箱，有其提出之聲請發命令狀、異議及抗告
    理由狀等件可稽（見系爭支付命令卷第1頁、本院97年度抗
    字第39號卷第4頁），嗣臺北地院96年度重訴字第1305 號繳
    納裁判費之裁定及本院97年度抗字第39號裁定，亦均送達至
    該信箱（見臺北法院96年度重訴字第1305號卷第13頁、本院
    97年度抗字第39號卷第76頁），該等裁定於送達該信箱時即
    應發生合法送達之效力，不因台北郵局依郵政規則第205 條
    ：「書明專用箱袋號數之各類掛號郵件，無論是否書有收件
    人地址，郵局僅將通知單或書有『掛號郵件待領』字樣之小
    牌投置箱袋內，俟租用人憑前條第一項印鑑領取。租用人未
    領取前，寄件人仍得申請撤回或更改收件人姓名、地址，非
    掛號者，均投置箱袋內，由租用人自行開取。但限時專送郵
    件並書專用箱袋號數及收件人地址者，除另有規定或特別約
    定外，無論是否掛號，仍按址投遞」之規定，以「招領逾期
    」為由退回法院而受影響，聲請主張本院及臺北地院所為之
    上開裁定，均非合法送達，自無可取。
  (四)又按對於確定裁定聲請再審，依民事訴訟法第507 條準用同
    法第501條第1項第4 款規定，應表明再審理由。所謂表明再
    審理由，必須指明確定裁定有如何合於法定再審事由之具體
    情事始為相當，倘僅泛言有何條款之再審事由，而無具體情
    事者，難謂已合法表明再審理由，其再審之聲請為不合法，
    毋庸命其補正，得逕行駁回之（最高法院60年台抗字第688
    號、61年台再字第137 號、70年台再字第35號判例意旨參照
    ）。聲請人所提聲請再審狀、聲請再審(1)狀除前述情形外，
    僅泛言最高法院97年度台抗字第476 號裁定有民事訴訟法第
    496條第1 項第9款、第11款至13款所定事由；本院97年度抗
    字第39號裁定及臺北地院96年度重訴字第1305號裁定，有民
    事訴訟法第496條第1項第2款、第3款、第5款、第7款至第9
    款、第11款至13款及第2 項所定事由；聲請再審云云，並未
    具體指明上開確定裁定有如何合於再審理由之具體情事，揆
    諸前揭說明，此部分再審之聲請為不合法，應予駁回。
四、據上論結，本件再審之聲請為一部不合法，一部無理由，爰
    裁定如主文。
中    華    民    國    98    年    6     月    26    日
                  民事第四庭
                        審判長法  官  張劍男
                              法  官  翁昭蓉
                              法  官  陳靜芬
正本係照原本作成。
如不服本裁定，應於收受送達後10日內向本院提出抗告狀，並應
繳納抗告費新台幣１千元。
中    華    民    國    98    年    6     月    26    日
                              書記官  應瑞霞


司法院資訊處製作；財團法人民間司法改革基金會備份。
